【裁判字號】    97,消債更,583
【裁判日期】    971219
【裁判案由】    更生
【裁判全文】
臺灣桃園地方法院民事裁定           97年度消債更字第583號
聲  請  人
即  債務人  甲○○○○○○
代  理  人  徐豐益律師
上列當事人聲請消費者債務清理事件，本院裁定如下：
    主  文
更生之聲請駁回。
本院於民國九十七年十一月十日所為之九十七年度消債更字第五
八三號保全處分裁定，應予撤銷。
聲請費用由聲請人負擔。
    理  由
一、按更生之聲請有下列情形之一者，應駁回之：一、債務人曾
    依本條例或破產法之規定而受刑之宣告；二、債務人曾經法
    院認可和解、更生或調協，因可歸責於己之事由，致未履行
    其條件；三、債務人經法院通知，無正當理由而不到場，或
    到場而不為真實之陳述，或拒絕提出關係文件或為財產變動
    狀況之報告。又聲請更生或清算不合程式或不備其他要件者
    ，法院應以裁定駁回之。但其情形可以補正者，法院應定期
    間先命補正，消費者債務清理條例第46條、第8 條分別定有
    明文。
二、查本件債務人向本院聲請更生主張：其於消費者債務清理條
    例施行前，曾依照中華民國銀行公會會員辦理消費金融案件
    無擔保債務協商機制與金融機構成立協商（下稱債務協商）
    ，惟因有不可歸責於己致履行顯有重大困難之事由致無從履
    約，且其無擔保或無優先權之債務總額為新台幣（下同）3,
    505,393 元，復未經法院裁定開始更生程序或許可和解或宣
    告破產云云。惟查：本件債務人曾於民國95年8 月21日與各
    債權銀行成立債務協商乙節，有協議書在卷可稽。但債務人
    聲請更生，就成立協商後有何不可歸責於己致履行顯有重大
    困難之事由與證據，債務人僅主張每月收入約58,940元，協
    商條件每月須繳29,212元，顯入不敷出，且聲請人於94年7
    月26日與前夫王允斌離婚時，協議王允斌每月需給付1 萬元
    贍養費，然目前王允斌未依約給付，致聲請人履行協商顯有
    重大困難，因而毀諾云云。惟債務人就「不可歸責」於己致
    履行顯有重大困難之事由與證據，迄未提出可使法院信其主
    張為真實之證據而加以釋明，應屬「釋明欠缺」。復經本院
    於97年11月10日裁命補正相關資料以為釋明，並定期於97年
    12月2 日通知債務人本人到庭為說明，然債務人迄今未提出
    本院命補正之資料，且於上開庭其僅代理人到場，並陳稱無
    法與債務人取得聯繫，家人亦不知其去向等語。據此，本件
    債務人乃係無正當理由而未於前述期日到院，且經本院裁定
    命補正相關資料亦不補正。而依上述消費者債務清理條例第
    46 條 第3 款規定，使債務人有到院據實說明之義務，係因
    更生程序乃為保護有更生誠意之債務人而設，債務人若不配
    合法院而為協力行為，即足認其欠缺清理債務之誠意，且無
    聲請更生之真意，自無加以保護之必要。
三、綜上，本件債務人聲請更生，既未符合消費者債務清理條例
    第151 條第5 項但書之規定，即必須證明因有不可歸責於己
    之事由致履行協商條件顯有重大困難之要件，且有第46 條
    第3 款所定情形，而上開欠缺又屬無從補正，依上說明，自
    應駁回其更生之聲請。本件更生之聲請既應予駁回，原保全
    處分即無必要，本院併依職權撤銷本院97年11月10日所為准
    許保全處分之裁定，爰裁定如主文。
中    華    民    國    97    年    12    月    19    日
                  民事第一庭    法  官   陳雪玉
如對本裁定抗告須於裁定送達後10日內向本院提出抗告狀，並應
繳納抗告費新台幣壹仟元。
以上正本與原本無異。
中    華    民    國    97    年    12    月    24    日
                                書記官  吳瓊英


司法院資訊處製作；財團法人民間司法改革基金會備份。
